---
title: "108-2 大數據分析方法 作業一"
output: github_document
author: 林弘啓
---

搞不清楚各行各業的薪資差異嗎? 念研究所到底對第一份工作的薪資影響有多大? CP值高嗎? 透過分析**初任人員平均經常性薪資**- （107年）https://data.gov.tw/dataset/6647 （104-105年）http://ipgod.nchc.org.tw/dataset/a17000000j-020066 ，可初步了解台灣近幾年各行各業、各學歷的起薪。

## 比較104年度和107年度大學畢業者的薪資資料

### 資料匯入與處理
```{r dataload}

library(dplyr)
library(readr)
data104 <- read_csv("C:/Users/Gabriel/Desktop/104.csv")

data107 <- read_csv("C:/Users/Gabriel/Desktop/107.csv")


data104$`大學薪資`<-as.numeric(gsub("—|…",NA,data104$`大學薪資`))
data107$`大學薪資`<-as.numeric(gsub("—|…",NA,data107$`大學薪資`))
datacompare<-inner_join(data104,data107,"大職業別")
```
把107跟104的薪資資料匯入進去，選取大學薪資，因為大學薪資是字串，所以用as.numeric來轉成數字來做計算，並且把-改成NA。

### 107年度薪資較104年度薪資高的職業有哪些? 
```{r compare103106}
#這是R Code Chunk

salary<-select(datacompare,大職業別,大學薪資.x,大學薪資.y)
salary$rate<-salary$大學薪資.y/salary$大學薪資.x
raise<-filter(salary,rate>1)
salaryrank<-arrange(salary,desc(rate))
head(salaryrank,10)
 
```
先把有關大學薪資資料選出來，然後ˋ把107年的薪資除以104年的薪資來算比率，挑出比率大於1的職業然後作排序，然後我們可以看到前十名的職業大多是教育類，裡面有4個有關教育類別，還有大多有關銷售的人員跟專業人員。

### 提高超過5%的的職業有哪些? 
```{r over5}
#這是R Code Chunk
highsalary<-filter(salary,rate>1.05)
highsalaryrank<-arrange(highsalary,desc(rate))  
highsalaryrank
```
這裡只要把比率超過1.05的職業挑選出來，接著做排序，這樣就可以得到超過5%的職業有53個職業。

### 主要的職業種別是哪些種類呢?
```{r mainType}
#這是R Code Chunk
frequency<-table(sapply (strsplit (highsalary$大職業別,"-") , "[" ,  1)) 
  frequency
  
```
我們使用sapply的函式來取出"-"前的資料，然後我們可以看到藝術_娛樂及休閒服務業跟出版、影音製作、傳播及資通訊服務業，動產業，金融及保險業，運輸及倉儲業都有五項再來是營建工程 ，教育業， 住宿及餐飲業，上述都是四項，工業以及用水供應及污染整治業有三項，剩下都是一項跟兩項。

## 男女同工不同酬現況分析

男女同工不同酬一直是性別平等中很重要的問題，分析資料來源為104到107年度的大學畢業薪資。

### 104和107年度的大學畢業薪資資料，哪些行業男生薪資比女生薪資多?
```{r male}
#這是R Code Chunk
data104$`大學女/男`<-as.numeric(gsub("—|…",NA,data104$`大學女/男`))
boy_girl_104<-select(data104,大職業別,`大學女/男`)
boy_104dif<-filter(boy_girl_104,`大學女/男`<100)
boy_104rank<-arrange(boy_104dif,`大學女/男`)
head(boy_104rank,10)
#107年
data107$`大學女/男`<-as.numeric(gsub("—|…",NA,data107$`大學女/男`))
boy_girl_107<-select(data107,大職業別,`大學女/男`)
boy_107dif<-filter(boy_girl_107,`大學女/男`<100)
boy_107rank<-arrange(boy_107dif,`大學女/男`)
head(boy_107rank,10)

```
把104年跟107年的大學女/男(要先轉成數字，不然無法計算)跟職業給選出來，然後各自挑出小於100的值，接著做有遞增排序，就可以看到在男生薪資大於女生薪資的行業裡，大多是有關礦業、營建工程、汙染整治，以及教育業，還有電力，做苦功居多。

### 哪些行業女生薪資比男生薪資多? 
```{r female}
#這是R Code Chunk
girl_104dif<-filter(boy_girl_104,`大學女/男`>100)
girl_104rank<-arrange(girl_104dif,`大學女/男`)
head(girl_104rank,10)

#107年
girl_107dif<-filter(boy_girl_107,`大學女/男`>100)
girl_107rank<-arrange(girl_107dif,`大學女/男`)
head(girl_107rank,10)
```
跟上面的做法一樣，只是要把小於100改成大於100，我們可以看到在104年只有一項，這一項是專業_科學及技術服務業-技藝_機械設備操作及組裝，看來男女工資的差異比還挺大的，男薪資大於女的還算蠻多的，但女大於男只有一項。

## 研究所薪資差異

以107年度的資料來看，哪個職業別念研究所最划算呢 (研究所學歷薪資與大學學歷薪資增加比例最多)?
 
```{r grad}
#這是R Code Chunk
data107$研究所薪資<-as.numeric(gsub("—|…",NA,data107$研究所薪資))
studio107<-select(data107,"大職業別","研究所薪資","大學薪資")
studio107<-studio107[complete.cases(studio107),]
studio107$rate<-studio107$研究所薪資/studio107$大學薪資
studio107rank<-arrange(studio107,desc(rate))
studio107rank
```
選出大學薪資跟研究所的薪資(要轉換成數字)，然後新增rate的欄位來存放研究所的薪資除以大學薪資，然後遞減排序，上面看起來讀研究所起薪最多加六千多，讀科學及技術類的科系，像是資工系或化工系，讀研究所就蠻值得的。前十名大多是知識領域的行業居多，以勞力為主的比利偏少。

## 我有興趣的職業別薪資狀況分析

### 有興趣的職業別篩選，呈現薪資
```{r like}
#這是R Code Chunk

my_favorite<-data.frame(職業=studio107rank$大職業別,
                        大學薪資=studio107rank$大學薪資,
                        研究所薪資=studio107rank$研究所薪資)
my_favorite<-my_favorite[grep('金融',my_favorite$職業),]
my_favorite
```
我的興趣是跟金融領域的相關行業是有興趣的，所以我想要看金融行業的大學跟研究所的薪資大約是多少，所以我用一個data frame來存放職業、大學薪資、跟研究所薪資，然後用grep函式來選出職業裡有金融的字的行業。

### 這些職業別研究所薪資與大學薪資差多少呢？
```{r likeGrad}
#這是R Code Chunk
my_favorite$差異<-my_favorite$研究所薪資-my_favorite$大學薪資
my_favorite
```
看過金融行業的大學的研究所的薪資差異後，我應該會選擇去讀研究所，畢竟起薪起碼差了快4000元，但我想邊上班邊讀研究所，畢竟研究所的花費還是有點多。
